【裁判字號】    90,上訴,3833
【裁判日期】    901228
【裁判案由】    懲治走私條例
【裁判全文】
臺灣高等法院刑事判決                            九十年度上訴字第三八三三號
    上  訴  人
    即  被  告  丁○○
                戊○○
    右二人共同
    選任辯護人  余枝雄
右上訴人因違反懲治走私條例案件，不服臺灣基隆地方法院八十八年度訴字第六五三
號，中華民國九十年九月二十八日第一審判決（起訴案號：臺灣基隆地方法院檢察署
八十八年度偵字第六三七０號）提起上訴，本院判決如左：
    主  文
原判決撤銷。
丁○○、戊○○共同私運管制物品進口逾公告數額，丁○○處有期徒刑壹年，戊○○
處有期徒刑捌月。戊○○緩刑肆年。
扣案如附表編號十三所示大陸產製漁獲；如附表編號一至編號十二所示大陸產製漁獲
放行擔保金新台幣壹佰捌拾貳萬捌仟貳佰壹拾玖元，均沒收。
    事  實
一、丁○○係台北縣萬里鄉瑪鋉漁港籍「庚○○○」漁船船長，戊○○為該船船員，
    二人與己○○、乙○○、翁友妹、丙○○等六人（以上四人均經臺灣基隆地方法
    院八十八年度訴字第六二一號併案審理）共同基於私運管制物品進入臺灣地區之
    犯意聯絡，於民國八十八年十月十一日十一時許自台北縣萬里鄉瑪鋉漁港報關出
    海，於八十八年十月二十九日上午十時三十分許，私運完稅價格共計新臺幣（下
    同）二百四十七萬零六百九十三元之大陸地區生產透抽二八六四四公斤、花枝頭
    一四三八公斤、鶯歌魚一０五公斤、魚腸九公斤、雜魚十五公斤、紅魚七十公斤
    、花枝嘴十二公斤、軟絲七００公斤、飛刀魚八十公斤、鹽漬小管三三八０公斤
    、馬頭魚七六０公斤、鯊魚肉一一九公斤、四破魚、魚、硬尾魚、堯魚乾共九
    ０七四０公斤等管制進口大陸漁獲進口，嗣於上揭時間於臺北縣金山外海三海浬
    處，經警查獲，並扣得上揭如附表所示之漁獲。嗣丁○○申請准供擔保暫予發還
    放行，經財政部基隆關稅局於八十九年一月十七日就附表編號一至編號十二所示
    大陸產製漁獲部分，准依海關緝私條例第二十一條規定，提供相當於該漁獲變賣
    價格之保證金新台幣壹佰捌拾貳萬捌仟貳佰壹拾玖元後撤銷扣押予以放行，丁○○於同年一月二十九日繳納擔保金並切結後領回，另如附表編號十三所示大陸產
    製漁獲繼續扣押。
二、案經內政部警政署水上警察局第一警察隊（改制為行政院海岸巡防署海洋巡防總
    局第一海巡隊）移送台灣基隆地方法院檢察署檢察官偵查起訴。
    理  由
一、上訴人即被告丁○○、戊○○之供述及辯解：
    訊據被告丁○○、戊○○均矢口否認有走私犯行，辯稱上揭漁獲係自己及僱請之
    大陸、菲律賓漁工所捕獲及包裝，並非向大陸漁船購買者云云。
二、認定犯罪事實所憑之證據及理由：
（一）查獲走私大陸漁獲及其完稅價格之認定：
      被告等人所駕駛之庚○○○漁船經查獲透抽二八六四四公斤、花枝頭一四三八
      公斤、鶯歌魚一０五公斤、魚腸九公斤、雜魚十五公斤、紅魚七十公斤、花枝
      嘴十二公斤、軟絲七００公斤、飛刀魚八十公斤、鹽漬小管三三八０公斤、馬
      頭魚七六０公斤、鯊魚肉一一九公斤、四破魚、魚、硬尾魚、堯魚乾共九０
      七四０公斤，有該漁船、漁獲、包裝及部分裝備照片十六張暨扣押物品清單在
      卷足據。又扣案之漁貨採樣送請關稅總局進口貨品原產地認定委員會鑑定結果
      ，其專家之意見認為樣品漁獲種類繁多，棲息水深或環境條件之水域亦不同，
      難於同時捕撈及加工，且本案漁獲為浙江、廣西、廣東一帶常見貨品，復經鹽
      漬及曬乾加工處理，漁船無此加工能力，樣品應係大陸物品，有該委員會八十
      八年第七次會議審議表附卷可稽。再本件經查獲魚貨之完稅價格總計為二百四
      十七萬零六百九十三元，有財政部關稅總局八十八年十二月二十九日台總局認
      字第八八一０八六三０號函在卷可按，且既經鑑定認屬大陸物品，則依行政院
      公告「懲治走私條例公告管制物品項目及其數額」中丁項規定，其一次私運物
      品之完稅價格總額超過十萬元（或重量達一千公斤），即以管制進口之物品論
      。而被告等接運上開大陸魚獲，並進入台北縣金山鄉外海三海浬處始經查獲，
      即已進入我國領海內，自屬既遂，是被告等私運逾公告數額之管制物品進口之
      犯罪事證已極明確。
（二）被告等共同走私大陸漁獲之事證：
  １、被告等人所駕駛之庚○○○漁船經查獲透抽二八六四四公斤、花枝頭一四三八
      公斤、鶯歌魚一０五公斤、魚腸九公斤、雜魚十五公斤、紅魚七十公斤、花枝
      嘴十二公斤、軟絲七００公斤、飛刀魚八十公斤、鹽漬小管三三八０公斤、馬
      頭魚七六０公斤、鯊魚肉一一九公斤、四破魚、魚、硬尾魚、堯魚乾共九０
      七四０公斤，其數量至為龐大，且依卷附現場照片十四幀顯示，扣案花枝係以
      花枝頭、花枝身及花枝嘴分別包裝之方式處理，花枝身之外膜並已清除，堯魚
      製作成魚乾、小管經鹽漬、鯊魚僅餘魚肉，且所有漁獲均先以塑膠包封後，再
      以紙箱打包，外層又覆以塑膠袋，其包裝極為精緻，衡情被告等出海作業捕魚
      ，船上人力、場地及作業時間均屬有限，自必儘可能捕撈漁獲，至於漁獲之精
      密包裝，大可返航後於陸上進行，被告等竟在漁船上進行魚貨之清理、分類、
      乾燥、鹽漬、切片、包封等精緻加工，實與常理相違。再依卷附行政院農業委
      員會答覆水上警察局第一警察隊諮詢之傳真所載，本件漁船作業十八日，除非
      海資源豐富，否則應無法捕獲近百噸漁獲；證人即農委會漁業署漁政組漁船船
      員科科長甲○○亦於原審調查中到庭證稱「... 魚是軟的，要用鐵盤用人力來
      一條條排好，冷凍完後尚須一層一層裝袋裝箱，而且捕獲漁獲後的冷凍設備和
      打包完成後的冷凍設備不同，前者因須用冷凍盤把漁獲排直後冷凍，故須有鐵
      架，後者則是一般冷凍艙，所需的作業要很多的人力。」、「... 以我的經驗
      ，因十幾天出海的航程都是搶著出去，搶著回來，所捕獲的漁獲有一部份會冷
      凍，一部份會以生鮮，因生鮮的漁獲價格較好，出海三、四個月的漁船才會作
      這樣的方式加工。」、「（問：出海十幾天的船如不冷凍，漁獲如何處理？）
      他們用冷藏的處理，船出去有可能抓到這些魚種，但是量不可能這麼多，因出
      海要扣除航行時間，如用焚寄網也要看時間，如是滿月，使用焚寄網效果會不
      好，所以一般漁民在使用焚寄網時不會挑在滿月時使用，所以漁獲不可能那麼
      多，也不可能會有那麼多的時間作冷凍、分級包裝。」、「（問：花枝嘴一般
      漁民會不會在船上作加工？）據我瞭解是不會，因為整隻花枝的價格較高」、
      「根據我手上的資料，這艘船是在東沙島作業，離臺灣直線距離約四百二十海
      浬，這艘船平均航速約時速十海浬，一直開至少要跑四十二小時，到現場還要
      找漁場。所以我覺得作業十幾天應該不可能抓到這麼多魚。」、「這種（包裝
      器具）是人工去夾的... 但一般漁船會直接用機器打包，因為若用人力太浪費
      時間。」等語（見原審九十年三月九日訊問筆錄），益徵被告等所辯出海作業
      之漁獲量、加工及打包方式，均與一般漁船作業經驗及習慣不同，渠等稱扣案
      漁獲均為伊等自行捕獲、加工、包裝云云，與事實不符。
  ２、至被告二人雖辯稱其等於出海後另行僱請漁工協助云云，惟查共同被告丙○○
      於偵查中供稱船長曾僱菲律賓籍外勞捕魚，共同被告翁友妹於偵查中則供稱出
      海後曾僱用講國語之漁工，共同被告乙○○於偵查中供稱出海作業四、五天後
      曾用大陸漁工十五人，該等漁工並未攜帶任何漁具或包裝器材，被告戊○○於
      偵查中供稱於廣東附近僱請十餘名漁工，被告丁○○及共同被告己○○於偵查
      中則供稱出海後僱請九名菲律賓漁工、六名大陸漁工，均未攜帶漁具及包裝器
      材；惟被告丁○○於原審調查中復改稱伊在本經一一六度、北緯二一度向不知
      名船烏借大陸漁工六名、菲律賓漁工九名及打包機，被告戊○○則供稱出海後
      僱用大陸及印尼籍漁工，伊親眼見渠等一起返回船塢，且未帶其他物品等語（
      見原審八十八年十二月三十日訊問筆錄）。又於本院調查中，被告丁○○供稱
      ：是先抓到編號十三的四破魚，我們漁船是用焚寄網抓到的四破魚，我們所有的
      漁獲都是在東沙群島西邊十海哩抓的，再來就在抓到比較大量的漁獲就是編號
      一的透抽，每天都有抓到編號十的小管，我們是用鹽漬處理小管，焚寄網裡面
      還會摻有其他魚種，再來就是抓到編號十三的硬尾魚，再來就是編號八的軟絲
      ，再來就是編號十三的堯魚曬乾，編號二花枝頭、七花枝嘴、八軟絲、九飛刀
      魚是同時抓到的，我們再分集保裝，當時我們還有用定刺漁網是用魚網固定的
      ，有抓到編號三鶯歌魚、五雜魚、六紅魚的漁獲，而鯊魚的鯊魚頭我們在海中
      就分級包裝，鯊魚頭在海上就丟掉，因鯊魚頭沒有實用價值，鯊魚是在漁船上
      用釣的，是菲律賓的漁工釣的，編號四的魚腸，是鯊魚的腸做的，抓到的鯊魚
      是我們自已要吃，鯊魚壹支有十幾公斤，是小隻的所以沒有魚翅云云（見本院
      卷第二十六頁、第二十七頁），而被告戊○○則供稱：先抓到四破魚最多，其
      他的魚類是抓四破魚時，看到燈就圍過來一起捕獲的，四破魚是用焚寄網（我
      們叫層仔網）抓到的，同時也捕獲鯊魚二、三尾，壹支約十幾斤，我們抓到鯊
      魚後，先剖肚整理，這樣比較新鮮，因魚翅很少，魚翅取下來後我們在船上就
      吃掉了云云（見本院卷第二十七頁、第二十八頁），觀諸被告二人前後所供，
      不僅有所不一，且與共同被告於偵查中就究係借用或僱請漁工，漁工人數、國
      籍及是否連同打包機一同取得等節，均有歧異，且其差異之鉅絕非僅以遺忘等
      語即可為卸責之藉口，是被告等所謂僱用名大陸漁工協助等語應係其等勾串編
      造之情節，並非事實，至為明顯。且如真有僱用漁工並分成二班制輪流工作，
      在同一船上相處多日，豈有不知其人數及使用語言之理，辯護人為被告辯護稱
      ：因船員與僱用之漁工係分成二班制輪流工作，且與外籍船工間出於言語上隔
      闔，致部分船員無法明確供出僱用之漁工人數及所屬國籍，但船長戊○○及負
      責船上伙食之船員己○○，則因與全體漁工每日均有接觸，彼此較為熟悉，始
      能供出正確漁工人數及國籍云云，亦非可採。
  ３、「裕益發」號為警查獲時，其上之流刺網為新網，未經拆封使用，焚寄網則無
      使用痕跡，滾輪亦已嚴重生鏽等情，業據證人即查獲本案之辛○○○○、林福
      年到庭證稱屬實（見原審八十八年十二月三十日訊問筆錄）。再前揭焚寄網之
      網目約為０．五×０．五公分及三．五公分×三．五公分，本院調查中當庭勘
      驗被告戊○○所提出扣案之焚寄網（即層仔網）樣本，長、寬各一點五公分，
      拉直後有三公分（見本院卷第二十八頁），而扣案之堯魚魚身寬度則約僅０．
      二至０．三公分乙情，亦有相片四幀附卷可稽（見原審卷第七十七頁反面、第
      七十八頁），且該焚寄網之無論是否有大小網目之分，收放之間，網目空間會
      有縮小之情，惟其大小網目尺寸固定，與其所捕獲堯魚魚身寬度相較，網目均
      屬過大，縱在拉緊收網時，網目受水流及拉力方向影響，無法一直維持在緊縮
      狀態而縮小在○‧二公分至０．三公分以下以補撈大量之堯魚等漁類，何況查
      扣之流刺網為新網，未經拆封使用，焚寄網無使用痕跡，已如前述，且被告一
      則稱焚寄網係用以捕獲透抽、飛刀魚、四破魚、硬尾魚、小管、堯魚、流刺網
      則用以捕獲花枝，鶯歌魚、鯊魚、軟絲等魚類，一則稱本件上訴人駕駛庚○○○出海作業，係以捕獲透抽、花枝、小管、軟絲、四破魚等為主要目的，至於
      其他鶯歌魚，(一○五公斤，每公斤十五元)，雜魚 (一箱、價格四百元)，紅
      魚 (七十公斤、每公斤三十元)、飛刀魚 (八十公斤、每公斤十二元)、鯊魚肉
      (一一九公斤，每公斤八元)、魚腸 (九公斤係供船員食用)等魚類，均係下網
      之際於無意間進入漁網而被捕獲云云，對於如何捕撈扣案漁獲說辭不一，由此
      亦徵被告攜帶之漁具並未使用，亦無法用以捕撈扣案漁獲，所辯係自行捕獲，
      不足採信。被告等雖又辯稱定刺網十五件損壞已交大陸漁工攜回修理云云，惟
      查被告等所稱僱用大陸漁工之情節本非可信，已如前述，況被告等根本無法交
      代該大陸漁工之姓名，其竟將價值不菲之漁網交予素不相識，既不知姓名且無
      從追討之大陸漁工攜赴大陸，而未攜返台灣修理，其誰能信？顯然亦係被告等
      飾詞狡辯之詞，更足見扣案之漁貨絕非被告等自行捕獲一情，可堪認定。被告
      丁○○係台北縣萬里鄉瑪鋉漁港籍「庚○○○」漁船船長，戊○○為該船船員
      ，又同船之己○○負責船上飲食、乙○○及翁友妹為船員、丙○○擔任輪機長
      等六人（以上四人均經原審法院八十八年度訴字第六二一號併案審理），對於
      私運大陸漁獲管制物品進入臺灣地區，顯具有犯意聯絡及行為分擔，至為明確
      。
  ４、綜上所述，被告等私運逾公告數額之管制物品進口，事證已極明確，犯行均堪
      認定，應依法論科。
三、論罪：
    核被告丁○○、戊○○所為，均係犯懲治走私條例第二條第一項之私運管制物品
    進口逾公告數額罪。被告丁○○、戊○○與己○○、乙○○、翁友妹、丙○○間
    就上開走私犯行，有犯意之聯絡及行為分擔，應均論以共同正犯。
四、撤銷改判之理由：
    原審予以論罪科刑，固非無見，惟：
（一）扣案之漁貨經關稅總局進口貨品原產地認定委員會鑑定結果，被告等走私進口
      時間為八十八年十月二十九日，認係大陸物品，再本件經查獲魚貨之完稅價格
      總計為二百四十七萬零六百九十三元，則依行政院公告「懲治走私條例公告管
      制物品項目及其數額」中丁項規定，其一次私運物品之總額，比照緝獲時之完
      稅價格計算，超過十萬元（或重量達一千公斤），即以管制進口之物品論。原
      審援引管制物品項目及其數額」中丙項，論以管制進口之物品，不無違誤；
（二）附表編號一至編號十二所示大陸產製漁獲部分，被告丁○○申請准供擔保暫予
      發還放行，經財政部基隆關稅局於八十九年一月十七日准依海關緝私條例第二
      十一條規定，提供相當於該漁獲變賣價格之保證金新台幣壹佰捌拾貳萬捌仟貳
      佰壹拾玖元後撤銷扣押予以放行，丁○○於同年一月二十九日繳納擔保金並切
      結後領回，另如附表編號十三所示大陸產製漁獲繼續扣押，則該附表編號一至
      編號十二所示大陸產製漁獲業據被告丁○○領回銷售完畢而不存在，原審仍宣
      告沒收該漁獲，顯有未洽。
五、科刑及其審酌事項：
    爰審酌被告丁○○為船長，主導本件犯行，被告戊○○僅係船員，暨彼等犯罪之
    動機、手段、對國家關貿利益與社會經濟秩序所生之危害、走私之數量及犯罪後
    均一再飾詞狡卸，態度非佳等一切情狀，分別量處如主文第二項所示之刑。
六、緩刑宣告：
    被告戊○○未曾受有期徒刑以上刑之宣告，有前案紀錄表乙份在卷可稽，其為賺
    錢養家，受僱於人而罹刑章，經此教訓，當知警惕，無虞再犯本院認所宣告之刑
    ，以暫不執行為適當，爰併宣告緩刑肆年，用啟自新。至於被告丁○○於八十一
    年間因偽造文書案件，經判處有期徒刑十月，減為五月，緩刑參年，雖緩刑期滿
    ，未經撤銷緩刑之宣告，惟仍不知警惕，私運大陸漁獲圖利，且為本案主犯，走
    私之數量不少，犯後未能坦承犯行，尚無悔意，爰不併為緩刑之諭知。
七、沒收；
    扣案如附表編號十三所示之大陸魚貨，為被告等犯罪所得之物，且係被告等所有
    ，復未經沒入處分，此有財政部關稅總局八十八年十二月二十九日台總局認字第
    八八一０八六三０號函在卷可稽，自應依刑法第三十八條第一項第二款宣告沒收
    。另附表編號一至編號十二所示大陸產製漁獲部分，亦未經沒入處分，被告丁○○申請准供擔保暫予發還放行，經財政部基隆關稅局於八十九年一月十七日准依
    海關緝私條例第二十一條規定，提供相當於該漁獲變賣價格之保證金新台幣壹佰
    捌拾貳萬捌仟貳佰壹拾玖元後撤銷扣押予以放行，丁○○於同年一月二十九日繳
    納擔保金並切結後領回在案，有申請書、基隆關稅局放行通知書、基隆關稅局八
    十八年十二月二十九日台總局認字第八八一０八六三０號、八十九年一月十七日
    基普緝字第八九一００三六三號函件、切結書、國庫專戶存款收款書等件足憑，
    而該附表編號一至編號十二所示大陸產製漁獲經被告丁○○領回後已銷售完畢而
    不存在，業據被告丁○○供明在卷，則附表編號一至編號十二所示大陸產製漁獲
    固無從宣告沒收，惟該相當於上開漁獲變賣價格之保證金新台幣壹佰捌拾貳萬捌
    仟貳佰壹拾玖元，乃其替代物，與原扣押漁獲具有同質性，自應依刑法第三十八
    條第一項第二款宣告沒收。
據上論斷，應依刑事訴訟法第三百六十九條第一項前段、第三百六十四條、第二百九
十九條第一項前段，懲治走私條例第二條第一項、第十一條，刑法第十一條、第二十
八條、第三十八條第一項第三款，判決如主文。
本案經檢察官李金定到庭執行職務。
中    華    民    國      九十    年       十二     月      二十八      日
                              臺灣高等法院刑事第二十二庭
                                  審判長法  官  許  正  順
                                        法  官  林  明  俊
                                        法  官  邱  同  印
右正本證明與原本無異。
如不服本判決應於收受送達後十日內向本院提出上訴書狀，其未敘述上訴之理由者並
得於提起上訴後十日內向本院補提理由書（均須按他造當事人之人數附繕本）。
                                        書記官  莊  昭  樹
中    華    民    國      九十    年       十二     月      二十八      日
附錄：本判決論罪科刑法條全文
懲治走私條例第二條第一項
私運管制物品進口、出口逾公告數額者，處七年以下有期徒刑，得併科新台幣二十萬
元以下罰。
附表：
┌─┬───────┬────────────┬────────────┐
│號│漁獲名稱      │      數量（箱）        │        重量（公斤）    │
│碼│              │      │                        │
├─┼───────┼────────────┼────────────┤
│一│透抽          │      二一四七          │        二八六四四      │
├─┼───────┼────────────┼────────────┤
│二│花枝頭        │      八二              │        一四三八        │
├─┼───────┼────────────┼────────────┤
│三│鶯歌魚        │      七                │        一０五          │
├─┼───────┼────────────┼────────────┤
│四│魚腸          │      一                │        九              │
├─┼───────┼────────────┼────────────┤
│五│雜魚          │      一                │        十五            │
├─┼───────┼────────────┼────────────┤
│六│紅魚          │      七                │        七十            │
├─┼───────┼────────────┼────────────┤
│七│花枝嘴        │      一                │        十二            │
├─┼───────┼────────────┼────────────┤
│八│軟絲          │      三五              │        七００          │
├─┼───────┼────────────┼────────────┤
│九│飛刀魚        │      四                │        八十            │
├─┼───────┼────────────┼────────────┤
│十│鹽漬小管      │      一六九            │        三三八０        │
├─┼───────┼────────────┼────────────┤
│十一│馬頭魚        │      三八              │        七六０          │
├─┼───────┼────────────┼────────────┤
│十二│鯊魚肉        │      七                │        一一九          │
├─┼───────┼────────────┼────────────┤
│十三│四破魚、魚、│      四四二八          │        九０七四０      │
│  │硬尾魚、堯魚乾│          │                        │
└─┴───────┴────────────┴────────────┘</PRE></FONT>


司法院資訊處製作；財團法人民間司法改革基金會備份。
